臺灣板橋地方法院刑事判決　　　　　　　96年度易字第1595號
聲　請　人　臺灣板橋地方法院檢察署檢察官
被　　　告　丙○○
　　　　　　丁○○
上　一　人
選任辯護人　洪嘉呈律師
被　　　告　未○○
選任辯護人　聶開國律師
　　　　　　吳文琳律師
　　　　　　馬志平律師
被　　　告　壬○○
　　　　　　申○○
　　　　　　己○○
　　　　　　酉○○
　　　　　　戊○○
共　　　同
選任辯護人　林銘龍律師
被　　　告　辛○○
　　　　　　巳○○
　　　　　　丑○○
　　　　　　戌○○○
　　　　　　乙○○
　　　　　　癸○○
　　　　　　辰○○
　　　　　　卯○○
　　　　　　　　　　大陸居民通.
　　　　　　午○○
　　　　　　甲○○
　　　　　　　　　　大陸居民通.
　　　　　　子○○
上列被告因違反商標法案件，經檢察官聲請以簡易判決處刑（94
年度偵字第10556 號、94年度偵字第21084 號），本院認為不得
以簡易判決處刑，逕適用通常程序審判，判決如后：
    主  文
丙○○、丁○○共同未得商標權人同意，於同一服務使用相同之
註冊商標，各處有期徒刑肆月，如易科罰金，均以銀元佰元折
算壹日，均減為有期徒刑貳月，如易科罰金，均以銀元佰元折
算壹日。扣案如附表所示印有仿冒如附表所示銀行、信用卡公司
申請註冊商標圖樣之名片均沒收。
未○○、壬○○、申○○、己○○、辛○○、酉○○、巳○○、
丑○○、戌○○○、乙○○、癸○○、辰○○、卯○○、午○○
、甲○○、戊○○、子○○均無罪。
    事  實
一、丙○○係位於臺北縣中和市○○路868 之6 號16樓之碩毅股
    份有限公司（下稱碩毅公司）登記負責人，碩毅公司則以為
    銀行、信用卡公司招攬信用卡客戶及辦理信用卡餘額代償為
    業務，丙○○並於該公司從事上開業務，其夫庚○○（未經
    起訴）則係該公司實際負責人，擔任該公司之經理，綜理該
    公司決策、指揮監督公司人員之事宜，丁○○、寅○○（寅
    ○○未經起訴）均係擔任該公司之副理，負責公司人員召募
    、教育訓練等工作。詎丙○○、庚○○、丁○○、寅○○明
    知如附表所示銀行、信用卡公司之商標，係該等銀行、信用
    卡公司向經濟部中央標準局（現改制為經濟部智慧財產局）
    申請核准註冊，取得商標專用權，仍在商標專用期間內，未
    得商標專用權人同意或授權，不得於同一服務使用相同之商
    標圖樣。丙○○、庚○○、丁○○、寅○○竟共同基於侵害
    他人商標專用權之犯意聯絡，自碩毅公司於92年11月間設立
    而經營業務起，至94年6 月16日為警查獲止，由丙○○、丁○○自身，或利用不知情之該公司業務員未○○、壬○○、
    申○○、己○○、辛○○、酉○○、巳○○、丑○○、戌○○○、乙○○、癸○○、辰○○、卯○○、午○○、天○○
    、甲○○、戊○○、子○○，將前開銀行、信用卡公司所申
    請商標之圖樣印製在如附表所示之名片而多次使用，以對外
    招攬銀行、信用卡公司之信用卡客戶。嗣於94年6 月16日11
    時許，在臺北縣中和市○○路868 之6 號16樓之碩毅公司，
    為警查獲丙○○、丁○○，並扣得如附表所示印有仿冒如附
    表所示銀行、信用卡公司申請註冊商標圖樣之名片
二、案經被害人國泰世華銀行股份有限公司訴請基隆市警察局第
    四分局報請臺灣板橋地方法院檢察署檢察官偵查後聲請簡易
    判決處刑，嗣由本院改依通常程序審理。
    理  由
甲、被告丙○○、丁○○部分：
一、訊據被告丙○○、丁○○固不諱渠等分別為碩毅公司登記負
    責人、副理，被告丙○○並於該公司從事招攬信用卡客戶及
    辦理信用卡餘額代償之業務，被告丁○○則負責公司人員召
    募、教育訓練等工作，被告丙○○、丁○○亦分別有使用如
    附表所示印有台北國際商業銀行、花旗銀行、國泰世華銀行
    、安泰商業銀行、遠東國際商業銀行所申請商標之名片等情
    ，惟均矢口否認有何侵害他人商標權之犯行，被告丙○○辯
    稱：伊僅是碩毅公司之掛名負責人，且銀行有允許碩毅公司
    印製名片，至於何人有提到銀行允許碩毅公司印製名片，伊
    忘記了云云；被告丁○○則辯稱：因為萬世達公司有受遠東
    銀行之授權開發信用卡業務，萬世達公司與碩毅公司有簽約
    ，而伊在遠東銀行亦有人事編號，也算是該銀行合法委外之
    業務員，至於其他業務員所使用印有銀行商標名片部分，該
    等銀行是否有委託碩毅公司開發信用卡業務，並非伊之業務
    範圍，伊並不清楚云云。經查：
  (1)上揭事實，業據告訴代理人簡安成、亥○○分別於警詢、偵
    查時指證綦詳，復有經濟部智慧財產局商標資料檢索服務表
    附卷可稽【見94年度偵字第21084 號偵查卷（一）第114 頁
    至第127 頁】，並有扣案如附表所示名片足資佐證【見94年
    度偵字第21084 號偵查卷（二）第20頁至第40頁】。
  (2)次查，被告丁○○初始於本院訊問時供稱：業務員印製名片
    不須透過伊等語（見本院95年度簡字第5167號案卷第240 頁
    ），惟碩毅公司業務員未○○、申○○、酉○○所使用如附
    表所示印有仿冒銀行、信用卡公司申請註冊商標圖樣之名片
    ，係被告丙○○要求渠等印製，而碩毅公司業務員己○○、
    辛○○、戌○○○、戊○○、乙○○所使用如附表所示印有
    仿冒銀行申請註冊商標圖樣之名片，則係被告丁○○要求或
    提及可以印製等情，業據證人即同案被告未○○、申○○、
    酉○○、己○○、辛○○、戌○○○、戊○○、乙○○於本
    院審理時結證屬實（見本院96年10月30日審判筆錄第10頁至
    第32頁），被告丙○○、丁○○於該等證人作證後，亦均當
    庭供認上開情事（見本院96年10月30日審判筆錄第51頁），
    足徵被告丙○○、丁○○確有利用該公司業務員未○○、申
    ○○、己○○、辛○○、酉○○、戌○○○、乙○○、戊○○等人將如附表所示銀行、信用卡公司申請商標之圖樣印製
    在名片而使用，以對外招攬銀行、信用卡公司之信用卡客戶
    ，被告丁○○初始於本院訊問時所辯該公司業務員印製名片
    並未透過伊乙節，無非係避就之詞，不足採信。
  (3)再查，證人庚○○於警詢時即供證：丙○○與伊和兩位副理
    寅○○、丁○○都有和碩毅公司之上包簽過約等語【見94年
    度偵字第21084 號偵查卷（二）第47頁至第48頁】，矧被告
    丁○○於本院審理時以證人身分作證，亦證稱：碩毅公司大
    部分都是庚○○在管理，公司成立都是由林經理、徐經理在
    管理，徐經理走後，丙○○比較有接觸業務員的目前狀況，
    公司開會時，她會和伊、寅○○討論未來公司的走向、決策
    ，公司開會時，只有伊、庚○○、寅○○、丙○○一起開會
    等語（見本院96年10月9 日審判筆錄第27頁至第28頁），益
    證被告丙○○對碩毅公司管理之參與程度匪淺，被告丙○○
    所辯稱其僅係碩毅公司掛名負責人乙節，尚難採信。再參以
    碩毅公司與推廣銀行信用卡行銷公司所簽立之委外服務合約
    書第5 條第2 點，均明定：「除甲方（指行銷公司）書面同
    意之特定項目外，乙方（指碩毅公司）或乙方人員均不得自
    行為任何目的而使用載有甲方及銀行名稱或標章之名片或以
    其他任何方式使用甲方及銀行之名稱或標章」等語【見94年
    度偵字第21084 號偵查卷（一）第23頁至第108 頁】，則被
    告丙○○、丁○○既曾參與該等委外服務合約書之簽約，豈
    有對銀行、信用卡公司未同意或授權碩毅公司以該等銀行、
    信用卡公司所申請之商標圖樣印製名片乙節不知之理？至被
    告丙○○於美商花旗銀行台北分行具有人事編號，被告丁○○、未○○、壬○○、己○○、辛○○、酉○○、巳○○、
    丑○○、乙○○、甲○○、戊○○、天○○、子○○分別隸
    屬遠東國際商業銀行曾經合作之信用卡委外行銷受託機構之
    員工，故於該行亦建置有委外人員業務編號，有美商花旗銀
    行台北分行96年6 月4 日（96）消企字第525 號函，及遠東
    國際商業銀行96年10月23日（96）遠銀消字第651 號函在卷
    可憑（見96年度簡字第567 號案卷，及本院卷），惟告訴代
    理人即國泰世華銀行職員亥○○於偵查時即陳稱：就算有人
    事編號，並不表示有授權使用商標，人事編號只是為了方便
    計算究竟是那家委外公司所招攬進來之業務，用意在銀行核
    撥佣金時之計算基礎，並不代表委外公司可以直接以銀行名
    義來招攬業務等語（見94年度偵字第10556 號偵查卷第384
    頁及第393 頁），是以縱認被告丙○○、丁○○及碩毅公司
    業務員於銀行、信用卡公司建置有人事編號乙節屬實，亦難
    認被告丙○○、丁○○有經如附表所示銀行、信用卡公司之
    授權或同意使用商標印製名片。從而，被告丙○○所辯稱其
    僅是碩毅公司之掛名負責人，且銀行有允許碩毅公司印製名
    片云云，被告丁○○所辯稱其在遠東銀行有人事編號，至於
    其他業務員所使用印有銀行商標名片部分，該等銀行是否有
    委託碩毅公司開發信用卡業務，並非其業務範圍云云，均係
    卸責之詞，委不足採。
  (4)綜上，被告丙○○、丁○○前揭所辯，顯係圖卸刑責之詞，
    不足採信。本件事證已臻明確，被告丙○○、丁○○犯行堪
    以認定，應予依法論處。
二、按法律變更之比較適用，比較時應就罪刑有關之共犯、未遂
    犯、想像競合犯、牽連犯、連續犯、結合犯，以及累犯加重
    、自首減輕暨其他法定加減（如身分加減）與加減例等一切
    情形，綜其全部罪刑之結果而為比較；且就比較之結果，須
    為整體之適用，不能割裂分別適用各該有利於行為人之法律
    ，此即法律變更之比較適用所應遵守之「罪刑綜合比較原則
    」及「擇用整體性原則」（參照最高法院24年上字第4634號
    判例、同院27年上字第2615號判例，及最高法院95年第八次
    刑事庭會議決議）。刑法第28條、第33條經修正，第56條亦
    經刪除，於94年2 月2 日經總統公布，並自95年7 月1 日起
    施行。經查：
  (1)修正後刑法第28條規定：「二人以上共同實行犯罪之行為，
    皆為正犯」，而修正前刑法第28條則規定：「二人以上共同
    實施犯罪之行為，皆為正犯」。依上開條文之修正說明，基
    於近代刑法之個人責任原則及法治國人權保障之思想，修正
    後刑法第28條之規定，將共同正犯之參與類型，確定在「實
    行」概念下之共同參與行為，始成立共同正犯，否認所謂「
    陰謀共同正犯」及「預備共同正犯」，惟仍無礙於「共謀共
    同正犯」仍應受處罰之立場。就本件被告丙○○、丁○○所
    成立共同正犯參與類型，因被告二人係直接從事構成要件犯
    罪事實之行為，則適用新舊刑法結果並無二致，修正後刑法
    第28條之規定，並無不利於被告二人之情形。
  (2)關於罰金刑，刑法分則編各罪所定罰金刑之貨幣單位原為銀
    元，修正前刑法第33條第5 款規定：「罰金：1 元（銀元）
    以上。」，而依罰金罰鍰提高標準條例規定，就72年6 月26
    日前修正之刑法部分條文罰金數額提高2 至10倍，其後修正
    者則不提高倍數，並依現行法規所定貨幣單位折算新臺幣條
    例規定，以銀元1 元折算新臺幣3 元。修正後刑法第33條第
    5 款規定：「罰金：新臺幣1000元以上，以百元計算之。」
    ，刑法第33條第5 款所定罰金貨幣單位經修正為新臺幣後，
    刑法分則各罪所定罰金刑之貨幣單位亦應配合修正為新臺幣
    ，為使刑法分則編各罪所定罰金之最高數額與刑法修正前趨
    於一致，乃增訂刑法施行法第1 條之1 ：「中華民國94年1
    月7 日刑法修正施行後，刑法分則編所定罰金之貨幣單位為
    新臺幣。94年1 月7 日刑法修正時，刑法分則編未修正之條
    文定有罰金者，自94年1 月7 日刑法修正施行後，就其所定
    數額提高為30倍。但72年6 月26日至94年1 月7 日新增或修
    正之條文，就其所定數額提高為3 倍。」。從而，刑法分則
    編各罪所定罰金刑之最高數額，於上開規定修正後並無不同
    ，惟修正後刑法第33條第5 款所定罰金刑最低數額，較之修
    正前提高，惟本件被告論罪科刑之結果，並未處以罰金刑，
    是以修正後刑法第33條第5 款規定尚無不利於本件被告。
  (3)原刑法第56條之連續犯規定業經刪除，即修正後之刑法已無
    連續犯得論以裁判上一罪之情形，參照該修正條文之立法理
    由，即修正條文說明謂「至連續犯廢除後，對於部分習慣犯
    ，例如竊盜、吸毒等犯罪，是否會因適用數罪併罰而使刑罰
    過重產生不合理之現象一節，在實務上應可參考德、日等國
    之經驗，委由學界及實務以補充解釋之方式，發展接續犯之
    概念，對於合乎『接續犯』或『包括的一罪』之情形，認為
    構成單一之犯罪，以限縮數罪併罰之範圍，用以解決上述問
    題。」等語，則依前揭修法意旨，於修正刑法施行後，自應
    重新檢討「接續犯」、「包括的一罪」之概念，其中屬包括
    一罪概念中之「集合犯」，係立法者在犯罪構成要件所描述
    及預設之該當行為，本身即具有不斷反覆實施之特性，而是
    否為集合犯之判斷標準，其一類型係從法條文義即可得知，
    如「收集」國防機密罪、「收集」偽造通用貨幣罪，由法條
    所規定「收集」之文義，即知「收集」之行為具有不斷實施
    之特性；另一集合犯之類型，則係由構成要件規範目的與日
    常生活經驗之典型違犯型態加以判斷者（參林鈺雄，「跨連
    新舊法之施用毒品行為─兼論行為單數與集合犯、接續犯概
    念之比較」，刊載於臺灣本土法學雜誌，第84期，頁141 以
    下）。復按刑事法若干犯罪行為態樣，本質上原具有反覆、
    延續實行之特徵，立法時既予特別歸類，定為犯罪構成要件
    之行為要素，則行為人基於概括之犯意，在密切接近之一定
    時、地持續實行之複次行為，倘依社會通念，於客觀上認為
    符合一個反覆、延續性之行為觀念者，於刑法評價上，即應
    僅成立一罪。學理上所稱「集合犯」之職業性、營業性或收
    集性等具有重複特質之犯罪均屬之，例如經營、從事業務、
    收集、販賣、製造、散布等行為概念者（參照最高法院95年
    台上字第1079號判決、同院95年台上字第3937號判決、同院
    95年台上字第4686號判決），從而，本件被告丙○○、丁○○多次未得商標權人同意，於同一服務使用相同之註冊商標
    之行為，具有不斷反覆實施之特性，係屬集合犯行為，自仍
    應論以一罪。而依修正前刑法第56條之規定，本件被告多次
    未得商標權人同意，於同一服務使用相同之註冊商標行為須
    論以連續犯之一罪，並得加重其刑至二分之一，則修正前刑
    法第56條之規定顯對被告二人較為不利。至刑法修正條文施
    行前，向來均認為行為人基於概括犯意而為多次施用毒品行
    為，應依修正前刑法第56條規定論以連續犯，至修正條文施
    行後，為因應連續犯規定之廢除，自應發展「包括一罪」之
    概念，即須就修正條文施行前之「包括一罪」概念加以修正
    ，以茲適用，此揆諸前揭立法意旨（即修正說明）即明，是
    以於刑法修正條文施行後重新定義「集合犯」概念，而將行
    為人多次未得商標權人同意，於同一服務使用相同之註冊商
    標行為論以集合犯，雖與刑法修正條文施行前論以連續犯有
    所不同，惟此為法律變更之當然結果，亦符合立法意旨，並
    無何理論不一致或矛盾之情形，併此敘明。
  (4)綜上，本件經綜合觀察全部罪刑比較之結果，依修正後刑法
    第2 條第1 項後段規定，應適用修正後刑法第28條之規定。
  (5)至刑法第41條、第42條雖經修正，惟易刑處分之相關規定，
    尚非在上開罪刑綜合比較之列，併此敘明（同此見解者，參
    花滿堂，「刑法新舊法比較適用爭議問題研析」；張淳淙，
    「牽連犯、連續犯及常業犯廢除後之實務因應」。均發表於
    法官協會與臺灣高等法院於95年11月10日舉辦之「新修正刑
    法相關問題學術研討會」）。
三、核被告丙○○、丁○○所為，均係犯商標法第81條第1 款之
    未得商標權人同意，於同一服務使用相同註冊商標罪。被告
    二人與庚○○、寅○○就前揭犯行，有犯意聯絡及行為分擔
    ，均為共同正犯。被告丙○○、丁○○利用不知情碩毅公司
    業務員為上開犯行，為間接正犯。爰審酌被告二人未得商標
    權人同意，於同一服務使用相同註冊商標之行為，非但造成
    商標權人蒙受商譽損失，亦使民眾對商品服務價值判斷形成
    混淆，令商標權人之信譽與服務品質受質疑，行為可訾，兼
    衡被告二人犯罪之動機、目的、手段，犯罪後態度等一切情
    狀，分別量處如主文所示之刑。復按刑法第41條業經修正，
    於94年2 月2 日經總統公布，並自95年7 月1 日起施行，修
    正前刑法第41條第1 項前段規定：「犯最重本刑為五年以下
    有期徒刑以下之刑之罪，而受六個月以下有期徒刑或拘役之
    宣告，因身體、教育、職業、家庭之關係或其他正當事由，
    執行顯有困難者，得以一元以上三元以下折算一日，易科罰
    金。」，而被告行為時之易科罰金折算標準，依95年7 月1
    日修正條文施行前罰金罰鍰提高標準條例第2 條前段之規定
    （該條業經總統於95年5 月17日公布刪除，並自95年7 月1
    日失效），就其原定數額提高為100 倍折算1 日，則被告行
    為時之易科罰金折算標準，應以銀元100 元至300 元折算1
    日，經折算為新臺幣後，係以新臺幣300 元至900 元折算為
    1 日；惟95年7 月1 日修正條文施行後之刑法第41條第1 項
    前段則規定：「犯最重本刑為五年以下有期徒刑以下之刑之
    罪，而受六個月以下有期徒刑或拘役之宣告者，得以新臺幣
    一千元、二千元或三千元折算一日，易科罰金。」，比較修
    正前後之易科罰金折算標準，以95年7 月1 日修正條文施行
    前刑法第41條第1 項前段規定較有利於被告，依修正後刑法
    第2 條第1 項規定，應適用95年7 月1 日修正條文施行前刑
    法第41條第1 項前段之規定，諭知有期徒刑易科罰金之折算
    標準。又查，被告丙○○、丁○○之犯罪時間，均係在96年
    4 月24日之前，依中華民國九十六年罪犯減刑條例第2 條第
    1 項第3 款之規定減其宣告刑二分之一，並依原宣告刑所定
    之標準諭知易科罰金之折算標準。扣案如附表所示印有仿冒
    如附表所示銀行、信用卡公司申請註冊商標圖樣之名片【見
    94年度偵字第21084 號偵查卷（二）第20頁至第40頁】，係
    被告二人犯商標法第81條之罪所提供於服務使用之文書，不
    問屬於渠等所有與否，均應依同法第83條之規定，宣告沒收
    之。至除如附表所示名片以外之其餘扣案物品，並無證據證
    明與被告二人前揭犯行有何關聯，自不予宣告沒收。
乙、被告未○○、壬○○、申○○、己○○、辛○○、酉○○、
    巳○○、丑○○、戌○○○、乙○○、癸○○、辰○○、卯
    ○○、午○○、甲○○、戊○○、子○○部分：
一、聲請意旨略以：被告未○○、壬○○、申○○、己○○、辛○○、酉○○、巳○○、丑○○、戌○○○、乙○○、癸○○、辰○○、卯○○、午○○、甲○○、戊○○、子○○均
    係碩毅公司之業務員，負責招攬信用卡、餘額代償等業務。
    渠等均明知如附表所示銀行、信用卡公司等商標圖樣，係上
    開公司向前經濟部中央標準局（現改制為經濟部智慧財產局
    ）申請核准註冊，取得商標專用權，均指定使用於金融、信
    用卡等類之專用商品，現均仍在專用期間，未經商標專用權
    人之授權，不得於同一或類似商品使用相同或近似之商標圖
    樣。詎渠等明知並未取得該等銀行、信用卡公司之授權或同
    意，竟於不詳時間，委由不知情之第三人印製渠等之名片，
    使用上開銀行、信用卡公司之名義及商標，在碩毅公司內對
    外招攬信用卡等業務。因認被告未○○、壬○○、申○○、
    己○○、辛○○、酉○○、巳○○、丑○○、戌○○○、乙○○、癸○○、辰○○、卯○○、午○○、甲○○、戊○○
    、子○○均涉有商標法第81條第1 款之罪嫌云云。
二、檢察官認被告未○○、壬○○、申○○、己○○、辛○○、
    酉○○、巳○○、丑○○、戌○○○、乙○○、癸○○、辰
    ○○、卯○○、午○○、甲○○、戊○○、子○○涉有前揭
    罪嫌，無非係以告訴人國泰世華銀行之指訴、證人簡安成於
    偵查時之證詞，暨扣案如附表所示之名片、委外服務合約書
    、經濟部智慧財產局商標資料檢索服務表為其論據；訊據被
    告未○○、壬○○、申○○、己○○、辛○○、酉○○、巳
    ○○、丑○○、戌○○○、乙○○、癸○○、辰○○、卯○○、午○○、甲○○、戊○○、子○○均堅決否認有何違反
    商標法犯行，均辯稱：係丙○○、經理庚○○及副理丁○○
    、寅○○、公司行政小姐等人，要伊等印製如附表所示之名
    片，且該等公司人員稱有跟銀行簽約，伊等並不知碩毅公司
    未經銀行授權印製名片等語。
三、按犯罪事實應依證據認定之，無證據不得認定犯罪事實，又
    不能證明被告犯罪者，應諭知無罪之判決，刑事訴訟法第15
    4 條第2 項、第301 條第1 項分別定有明文。次按認定不利
    於被告之事實，須依積極證據，茍積極之證據本身存有瑕疵
    而不足為不利於被告事實之認定，即應為有利於被告之認定
    ，更不必有何有利之證據，而此用以證明犯罪事實之證據，
    猶須於通常一般人均不至於有所懷疑，堪予確信其已臻真實
    者，始得據以為有罪之認定，倘其證明尚未達到此一程度，
    而有合理性之懷疑存在，致使無從為有罪之確信時，即應為
    無罪之判決，此有最高法院82年度臺上字第163 號判決、76
    年臺上字第4986號、30年上字第816 號等判例意旨可資參照
    。而刑事訴訟法第161 條已於91年2 月8 日修正公布，其第
    1 項規定：檢察官就被告犯罪事實，應負舉證責任，並指出
    證明之方法，因此檢察官對於起訴之犯罪事實，應負提出證
    據及說服之實質舉證責任，倘所提出之證據，不足為被告有
    罪之積極證明，或其指出證明之方法，無從說服法院以形成
    被告有罪之心證，基於無罪推定之原則，自應為被告無罪判
    決之諭知，最高法院92年臺上字第128 號判例可資參照。又
    當事人得聲請法院調查證據，而法院為發見真實，亦得依職
    權調查證據，但限於維護公平正義或對被告之利益有重大關
    係之事項為限，修正刑事訴訟法第163 條第1 、2 項定有明
    文。故法院固得依職權調查證據，但並無蒐集證據之義務。
    蒐集證據乃檢察官或自訴人之職責，事實審法院應以調查證
    據為其主要職責，其調查之範圍，亦以審判中所存在之一切
    證據為限，案內不存在之證據，即不得責令法院為發現真實
    ，應依職權從各方面蒐集證據（最高法院91年度臺上字第58
    46號判決可資參照）。
四、經查：
  (1)證人即碩毅公司行政人員卓佑珊於偵查時供證：業務員印製
    名片是向伊申請，伊再傳真業務員之姓名及電話給名片行，
    庚○○授權使用銀行名片，伊只是聽庚○○指示辦理等語（
    見94年度偵字第10556 號偵查卷第385 頁），而證人庚○○
    於本院審理時證稱：伊有跟公司業務員說名片可以印等語（
    見本院96年10月8 日審判筆錄第39頁），且經本院以上開卓
    佑珊之證詞質之證人庚○○，證人庚○○亦坦言其確有授權
    卓佑珊幫業務員印製名片等情（見本院96年10月8 日審判筆
    錄第41頁），再參諸被告未○○、申○○、酉○○所使用如
    附表所示印有仿冒銀行、信用卡公司申請註冊商標圖樣之名
    片，係同案被告丙○○要求渠等印製，被告己○○、辛○○
    、戌○○○、戊○○、乙○○所使用如附表所示印有仿冒銀
    行申請註冊商標圖樣之名片，則係同案被告丁○○要求或提
    及可以印製等情，已據同案被告丙○○、丁○○於本院審理
    時供認不諱（見本院96年10月30日審判筆錄第51頁），益證
    被告未○○、壬○○、申○○、己○○、辛○○、酉○○、
    巳○○、丑○○、戌○○○、乙○○、癸○○、辰○○、卯
    ○○、午○○、甲○○、戊○○、子○○所辯稱：係丙○○
    、經理庚○○及副理丁○○、寅○○、公司行政小姐等人，
    要伊等印製如附表所示之名片乙節，應非子虛，堪信為真。
  (2)復次，證人即碩毅公司副理寅○○於本院審理時證稱：在訓
    練業務員過程中，伊大致上都會提到碩毅公司是銀行的委外
    行銷公司，伊會提到銀行會授權給大包，碩毅公司是屬於大
    包下屬的公司等語（見本院96年10月9 日審判筆錄第32頁）
    ，參以碩毅公司於「104 公司資訊中心」網頁所刊徵才廣告
    ，亦載有「碩毅股份有限公司為銀行簽約授權之經銷商，隸
    屬銀行消費金融服務」等語，有「104 公司資訊中心」網頁
    一紙附卷可稽（見94年度偵字第10556 號偵查卷第355 頁）
    ，被告壬○○、申○○、己○○、辛○○、巳○○、戌○○○、甲○○亦均供承渠等係見及該網頁內容，方至碩毅公司
    應徵等情（見本院96年10月30日審判筆錄第44頁至第45頁）
    ，足徵被告未○○、壬○○、申○○、己○○、辛○○、酉
    ○○、巳○○、丑○○、戌○○○、乙○○、癸○○、辰○○、卯○○、午○○、甲○○、戊○○、子○○於主觀上即
    認為碩毅公司為銀行簽約授權之經銷商。至卷附碩毅公司與
    推廣銀行信用卡行銷公司所簽立之委外服務合約書第5 條第
    2 點，固載有：「除甲方（指行銷公司）書面同意之特定項
    目外，乙方（指碩毅公司）或乙方人員均不得自行為任何目
    的而使用載有甲方及銀行名稱或標章之名片或以其他任何方
    式使用甲方及銀行之名稱或標章」等語【見94年度偵字第21
    084 號偵查卷（一）第23頁至第108 頁】，然證人庚○○到
    庭證稱：伊沒有將委外服務合約書給業務員看，因為大包公
    司要求不能給業務員看等語（見96年10月9 日審判筆錄第42
    頁），再徵諸被告未○○、壬○○、申○○、己○○、辛○○、酉○○、巳○○、丑○○、戌○○○、乙○○、癸○○
    、辰○○、卯○○、午○○、甲○○、戊○○、子○○均僅
    係碩毅公司業務員，既未參與該等委外服務合約書之簽立，
    其等均係聽從碩毅公司主管之指示而從事招攬信用卡工作，
    且主觀上已認為碩毅公司為銀行簽約授權之經銷商，自無法
    遽認渠等對附表所示之銀行、信用卡公司未同意碩毅公司得
    於名片上使用相同之商標圖樣等細節有所知情，難認被告未
    ○○、壬○○、申○○、己○○、辛○○、酉○○、巳○○
    、丑○○、戌○○○、乙○○、癸○○、辰○○、卯○○、
    午○○、甲○○、戊○○、子○○有侵害他人商標權之故意
    。至證人簡安成於偵查時所證稱：於94年6 月左右在中和、
    永和附近，伊的機車上發現傳單，該傳單載有理財專員張
    尹及其電話，並稱可代辦消金業務等語（見94年度偵字第10
    556 號偵查卷第381 頁），暨扣案如附表示之名片、委外服
    務合約書、經濟部智慧財產局商標資料檢索服務表，充其量
    僅能證明上揭被告於所印製之名片上有使用未經如附表所示
    銀行、信用卡公司同意使用之商標，亦無法認該等被告有侵
    害如附表所示銀行、信用卡公司商標權之故意。是以被告未
    ○○、壬○○、申○○、己○○、辛○○、酉○○、巳○○
    、丑○○、戌○○○、乙○○、癸○○、辰○○、卯○○、
    午○○、甲○○、戊○○、子○○所辯稱渠等並不知碩毅公
    司未經銀行授權印製名片等語，亦堪採信。
五、綜上所述，檢察官對於本件所起訴之被告未○○、壬○○、
    申○○、己○○、辛○○、酉○○、巳○○、丑○○、戌○○○、乙○○、癸○○、辰○○、卯○○、午○○、甲○○
    、戊○○、子○○未得商標權人同意，於同一服務使用相同
    之註冊商標犯罪事實，依其所提告訴人國泰世華銀行之指訴
    、證人簡安成於偵查時之證詞，暨扣案如附表示之名片、委
    外服務合約書、經濟部智慧財產局商標資料檢索服務表，均
    不足為上揭被告有罪之積極證明，且無從說服本院以形成被
    告有罪之心證，揆諸前揭說明，基於無罪推定之原則，自應
    為被告未○○、壬○○、申○○、己○○、辛○○、酉○○
    、巳○○、丑○○、戌○○○、乙○○、癸○○、辰○○、
    卯○○、午○○、甲○○、戊○○、子○○無罪判決之諭知
    。
丙、同案被告天○○另行審結。
據上論斷，應依刑事訴訟法第452 條、第299 條第1 項前段、第
301 條第1 項，商標法第81條第1 款、第83條，刑法第11條前段
，95年7 月1 日修正條文施行後刑法第2 條第1 項、第28條，95
年7 月1 日修正條文施行前刑法第41條第1 項前段，95年7 月1
日修正條文施行前罰金罰鍰提高標準條例第2 條，中華民國九十
六年罪犯減刑條例第2 條第1 項第3 款，判決如主文。
本案經檢察官林俊峰到庭執行職務。
中　　華　　民　　國　　96　　年　　11　　月　　21　　日
                  刑事第十四庭  法　官  林海祥
上列正本證明與原本無異。
如不服本判決，應於判決送達後10日內敘明上訴理由，向本院提
出上訴狀（應附繕本），上訴於臺灣高等法院。
                                書記官　陳金鳳
中　　華　　民　　國　　96　　年　　11　　月　　21　　日
附錄本案論罪科刑法條全文：
商標法第81條
未得商標權人或團體商標權人同意，有下列情形之一者，處三年
以下有期徒刑、拘役或科或併科新臺幣20萬元以下罰金：
一  於同一商品或服務，使用相同之註冊商標或團體商標者。
二  於類似之商品或服務，使用相同之註冊商標或團體商標，有
    致相關消費者混淆誤認之虞者。
三  於同一或類似之商品或服務，使用近似於其註冊商標或團體
    商標之商標，有致相關消費者混淆誤認之虞者。
附表：
┌───┬───────┬─────────────┐
│編號  │名片之使用者  │ 遭冒用商標之銀行、信用卡 │
│      │              │ 公司                     │
├───┼───────┼─────────────┤
│      │              │ 台北國際商業銀行         │
│ 一   │ 丙○○       │ 花旗銀行                 │
│      │              │ 國泰世華銀行             │
│      │              │ 安泰商業銀行             │
├───┼───────┼─────────────┤
│      │              │ 國泰世華銀行             │
│ 二   │ 未○○       │ 花旗銀行                 │
│      │              │ 安泰商業銀行             │
│      │              │ 遠東國際商業銀行         │
├───┼───────┼─────────────┤
│      │              │ 國泰世華銀行             │
│ 三   │ 己○○       │ 安泰商業銀行             │
│      │              │ 遠東國際商業銀行         │
├───┼───────┼─────────────┤
│      │              │ 國泰世華銀行             │
│ 四   │ 戌○○○     │ 花旗銀行                 │
│      │              │ 安泰商業銀行             │
│      │              │ 誠泰銀行                 │
│      │              │ 大眾銀行                 │
├───┼───────┼─────────────┤
│      │              │ 遠東國際商業銀行         │
│  五  │ 乙○○       │ 花旗銀行                 │
│      │              │                          │
├───┼───────┼─────────────┤
│  六  │ 丑○○       │ 遠東國際商業銀行         │
│      │              │ 國泰世華銀行             │
│      │              │ 花旗銀行                 │
│      │              │ 大眾銀行                 │
│      │              │ 荷蘭銀行                 │
├───┼───────┼─────────────┤
│  七  │ 癸○○       │ 國泰世華銀行             │
│      │              │ 荷蘭銀行                 │
│      │              │                          │
├───┼───────┼─────────────┤
│      │              │ 國泰世華銀行             │
│  八  │ 辰○○       │ 荷蘭銀行                 │
├───┼───────┼─────────────┤
│      │              │                          │
│  九  │ 卯○○       │ 國泰世華銀行             │
├───┼───────┼─────────────┤
│      │              │ 遠東國際商業銀行         │
│  十  │ 巳○○       │ 國泰世華銀行             │
│      │              │ 友邦國際股份有限公司     │
│      │              │ 安泰商業銀行             │
│      │              │ 誠泰銀行                 │
├───┼───────┼─────────────┤
│      │              │                          │
│十一  │ 午○○       │ 國泰世華銀行             │
├───┼───────┼─────────────┤
│      │              │                          │
│十二  │ 天○○       │ 遠東國際商業銀行         │
├───┼───────┼─────────────┤
│      │              │                          │
│十三  │ 甲○○       │ 遠東國際商業銀行         │
├───┼───────┼─────────────┤
│      │              │                          │
│十四  │ 辛○○       │ 遠東國際商業銀行         │
├───┼───────┼─────────────┤
│      │              │                          │
│十五  │ 壬○○       │ 遠東國際商業銀行         │
├───┼───────┼─────────────┤
│      │              │                          │
│十六  │ 申○○       │ 國泰世華銀行             │
├───┼───────┼─────────────┤
│      │              │                          │
│十七  │ 酉○○       │ 遠東國際商業銀行         │
│      │              │ 國泰世華銀行             │
│      │              │ 友邦國際股份有限公司     │
│      │              │ 安泰商業銀行             │
├───┼───────┼─────────────┤
│      │              │                          │
│十八  │ 戊○○       │ 遠東國際商業銀行         │
├───┼───────┼─────────────┤
│      │              │                          │
│十九  │子○○（名片係│ 遠東國際商業銀行         │
│      │以張尹名義印│ 國泰世華銀行             │
│      │製）          │                          │
├───┼───────┼─────────────┤
│      │              │                          │
│二十  │丁○○        │ 遠東國際商業銀行         │
└───┴───────┴─────────────┘
